臺灣彰化地方法院刑事判決
110年度訴字第862號
                                      111年度訴字第250號
公  訴  人  臺灣彰化地方檢察署檢察官  
被      告  吳宥頡



指定辯護人  賴威平律師
上列被告因違反毒品危害防制條例等案件，經檢察官提起公訴（
110年度偵字第9299、10424號），及移送併案審理（111年度偵
字第1126號），追加起訴（111年度偵字第1126號），本院判決
如下：
    主  文
吳宥頡犯如附表一、二所示之罪，各處如附表一、二主文欄所示
之刑及沒收。主刑部分應執行有期徒刑肆年陸月。
    犯 罪 事 實
一、吳宥頡明知其所持有之毒品咖啡包，均包含第三級毒品4-甲
    基甲基卡西酮、甲基-N,N-二甲基卡西酮及第四級毒品硝西
    泮之成分，不得任意販賣，竟基於販賣混合第三、四級兩種
    以上毒品之之犯意，分別於附表一所示之時間、地點，以附
    表一所示之金額，分別販賣附表一所示之毒品咖啡包（純質
    淨重未達5公克以上），給附表一所示之莊侑荏、賴祐祥、
    鄭鈺澄、葉加漢、賴威翰等人，而獲取如附表一編號1至4、
    6、7、9所示之交易金額，如附表一編號5、8、10至13所示
    販賣毒品給葉家漢之交易金額則尚未收取，共計13次。
二、吳宥頡明知第三級毒品4-甲基甲基卡西酮、甲基-N,N-二甲
    基卡西酮、及愷他命，已經行政院公告列為第三級管制藥品
    ，第四級毒品硝西泮，已經行政院公告列為第四級管制藥品
    ，目前並無主管機關核准製造含第三級毒品4-甲基甲基卡西
    酮、甲基-N,N-二甲基卡西酮及第四級毒品硝西泮之成分之
    毒品咖啡包，未經核准擅自製造之上述毒品咖啡包，屬藥事
    法第20條第1款規定之偽藥，又目前除經主管機關核准臨床
    醫療用之愷他命製成注射製劑外，其他未經核准擅自製造之
    愷他命，也屬藥事法第20條第1款規定之偽藥，均不得非法
    轉讓，竟基於轉讓偽藥上述毒品咖啡包（起訴書漏列內含第
    三級毒品甲基-N,N-二甲基卡西酮及第四級毒品硝西泮之成
    分）、愷他命之犯意，分別於附表二所示之時間、地點，分
    別無償轉讓附表二所示之毒品咖啡包、愷他命（淨重均未達
    20公克以上），給附表二所示之洪秉佑施用。
三、嗣於民國110年8月8日14時許，在彰化縣○○鎮○○路0段000號
    ，經警依法搜索查獲，並扣得吳宥頡所有預備供販賣上述毒
    品所用之紅包袋2包，及與本案無關之電子磅秤1個。
四、案經彰化縣警察局報告臺灣彰化地方檢察署檢察官偵查起訴
    、移送併案審理及追加起訴。
    理  由
一、以下本案所引用被告以外之人於審判外之言詞或書面陳述，
    而不符合刑事訴訟法第159條之1至第159條之4之規定者，均
    經本院於審理時當庭直接提示而為合法之調查，檢察官、被
    告及辯護人均不爭執其證據能力，本院審酌上述證據作成或
    取得之情況，並無非法或不當取證之情事，亦無顯不可信之
    狀況，故認為適當而均得作為證據。是上述證據，依刑事訴
    訟法第159條之5之規定，皆具有證據能力，先予敘明。
二、本判決所引用之其餘之非供述證據，與本件待證事實具有證
    據關連性，並無證據證明係公務員違背法定程序所取得，亦
    無顯有不可信之情況，且經本院於審理期日提示予被告及辯
    護人而為合法調查，自均得作為本判決之證據。
三、上述犯罪事實，業據被告吳宥頡於偵訊及本院審理中均坦承
    不諱，核與證人莊侑荏、賴祐祥、鄭鈺澄、葉加漢、賴威翰
    、洪秉佑等人之證述相符，並有員警職務報告書暨被告110
    年8月4日遭盤查扣案之毒品咖啡包、愷他命之衛生福利部
　　草屯療養院鑑驗書、蒐證照片、搜索扣押筆錄、扣押物品目
    錄表、監視器攝影影像翻拍照片、金融帳戶交易明細表、客
    戶基本資料、立人醫事檢驗所濫用藥物尿液檢驗報告、中山
    醫學大學附設醫院檢驗科藥物檢測中心新興毒品尿汳檢驗結
    果報告等附卷、及紅包袋2包扣案可資佐證，足認被告上述
    任意性自白與事實相符。
四、又按販賣毒品之所謂販賣行為，於行為人主觀上有營利意圖
    ，且客觀上有賣出毒品行為，即足構成，至於實際上是否已
    經獲利，則非所問；必也始終無營利之意思，而以原價或低
    於原價有償讓與他人，方難謂為販賣行為，而僅得以轉讓罪
    論處（最高法院93年度臺上字第1651號判決意旨參照）。從
    而，本案事證明確，被告上述犯行，都足以認定，應予依法
    論科。
五、論罪科刑：
  ㈠按按行政院於91年2 月8 日以院臺衛字第0910005385號公告
    愷他命為第三級管制藥品。而第三級管制藥品之製造、輸入
    ，依藥事法第39條之規定，應向中央衛生主管機關申請查驗
    登記，經核准發給藥品許可證後，始得製造或輸入。又愷他
    命如未經核准擅自輸入者，即屬禁藥，若未經核准擅自製造
    者，即屬偽藥；行政院衛生署管制藥品管理局（現改制衛生
    福利部食品藥物管理署）至今僅核准藥品公司輸入愷他命原
    料藥製藥使用，未曾核准個人輸入，另臨床醫療用之愷他命
    均為注射液形態，且限醫師使用，有行政院衛生署管制藥品
    管理局98年6 月25日管證字第0980005953號、衛生福利部食
    品藥物管理署103 年1 月29日FDA 管字第1039900715號函附
    卷可參（本院卷第309至311頁）。本件被告上述轉讓之愷他
    命，並非注射製劑，自非屬合法製造，卷內亦無其他證據可
    認被告所轉讓之愷他命係由國外擅自輸入，因此被告所轉讓
    之愷他命，應為國內違法製造之偽藥。另目前並無主管機關
    核准製造含第三級毒品4-甲基甲基卡西酮、甲基-N,N-二甲
    基卡西酮及第四級毒品硝西泮成分之毒品咖啡包，因此被告
    所轉讓之含第三級毒品4-甲基甲基卡西酮、甲基-N,N-二甲
    基卡西酮及第四級毒品硝西泮成分之毒品咖啡包，也應該是
    國內違法製造之偽藥。又被告所轉讓之含第三級毒品4-甲基
    甲基卡西酮、甲基-N,N-二甲基卡西酮及第四級毒品硝西泮
    成分之毒品咖啡包、第三級毒品愷他命，固分別屬於毒品危
    害防制例所列管之第三、四級毒品，但亦屬藥事法所稱之偽
    藥，則轉讓含第三級毒品4-甲基甲基卡西酮、甲基-N,N-二
    甲基卡西酮及第四級毒品硝西泮成分之毒品咖啡包、愷他命
    之行為，同時受藥事法及毒品危害防制條例之規範，兩者為
    法條競合關係。被告轉讓含第三級毒品4-甲基甲基卡西酮、
    甲基-N,N-二甲基卡西酮及第四級毒品硝西泮成分之毒品咖
    啡包、愷他命部分，除成立毒品危害防制條例第8 條第3 、
    4項之轉讓第三、四級毒品罪外，亦構成藥事法第83條第1 
    項之轉讓偽藥罪，而後者之法定刑較前者之法定刑為重，自
    應適用藥事法第83條第1 項之規定論處。
　㈡被告如附表一所為，是販賣包含第三級毒品4-甲基甲基卡西
    酮、甲基-N,N-二甲基卡西酮及第四級毒品硝西泮之成分之
    毒品咖啡包，是販賣混合第三、四級兩種以上毒品之毒品咖
    啡包，核犯毒品危害防制條例第9條第3項、第4條第3、4項
    之販賣混合第三、四級兩種以上之毒品罪。被告如附表二所
    為，是犯藥事法第83條第1項之轉讓偽藥罪。就上述販賣混
    合第三、四級兩種以上之毒品部分，起訴書認為是犯同條例
    第4條第3、4項之販賣第三級毒品罪、販賣第四級毒品罪云
    云，顯有誤認，此部分應變更起訴法條。並依毒品危害防制
    條例第9條第3項規定，適用最高級別即第三級毒品同條例第
    4條第3項之法定刑，並加重其刑。
　㈢另按刑事訴訟法第95條第1款規定：「訊問被告應先告知犯罪
    嫌疑及所犯所有罪名，罪名經告知後，認為應變更者，應再
    告知」，此項規定旨在使被告能充分行使防禦權，形式上縱
    未告知犯罪嫌疑及所犯罪名，而於訊問被告過程中，已就被
    告之犯罪嫌疑及所犯罪名之構成要件，為實質之調查，並賦
    予被告辯解之機會，被告防禦權之行使已獲確保，踐行之訴
    訟程序雖有瑕疵，顯然於判決本旨並無影響（參照最高法院
    95 年度台上字第4738號判決意旨）。本案起訴書已載明被
    告販賣含有第三、四級毒品之毒品咖啡包之犯罪事實，本院
    審理時，形式上雖未告知此部分所犯之毒品危害防制條例第
    9條第3項販賣混合兩種以上之毒品罪名，但於訊問被告過程
    中，已就被告之此部分犯罪嫌疑及所犯罪名之構成要件，為
    實質之調查，並賦予被告辯解之機會，被告防禦權之行使已
    獲確保，依照上述最高法院判決意旨，對於判決本旨顯然並
    無影響，附此敘明。　
　㈣被告所犯各次如附表一、二所示之犯行，犯意各別、行為互
    殊，應分論併罰。
  ㈤刑之加重減輕事由：
  ⑴按被告轉讓偽藥部分，雖應擇較重之藥事法第83條第1項轉讓
    偽藥罪論處，如行為人符合毒品條例第17條第2項規定之要
    件，仍應適用該條項規定減輕其刑。（參照最高法院110年
    度台上字第552號刑事判決意旨）。所以，被告就所為各次
    犯行，各在偵查及本院審理中都自白犯罪，合於毒品危害防
    制條例修正前第17條第2項「於偵查及歷次審判中均自白」
    之要件，應分別依該規定減輕其刑。
  ⑵辯護人以被告販賣毒品數量甚微，與一般大盤、中盤有別，
    請求審酌是否依刑法第59條酌減其刑等語。但本院慮及販賣
    含第三級毒品4-甲基甲基卡西酮、甲基-N,N-二甲基卡西酮
    及第四級毒品硝西泮成分之毒品咖啡包，助長毒品氾濫，並
    衍生諸多家庭、社會乃至犯罪問題，而其法定刑，依毒品危
    害防制條例第9條第3項規定，適用最高級別即第三級毒品同
    條例第4條第3項之法定刑「7年以上有期徒刑，得併科新臺
    幣1千萬元以下罰金」加重其刑至二分之一，於依毒品危害
    防制條例第17條第2項減輕其刑後，其最低刑度為有期徒刑3
    年7月，兩相權衡，本院認並無情輕法重之情，自無依該規
    定予以酌減其刑之必要。所以，辯護人上述主張，不能採納
    。
  ㈥爰審酌被告行為時年僅18歲，年紀甚輕，思慮欠周，所為販
    賣混和第三、四級毒品、轉讓偽藥犯行，使毒品氾濫，嚴重
    危害國人身心健康，危害社會程度匪淺，惟審酌其犯後於偵
    審中均坦承犯行，勇敢接受法律制裁，尚有悔意，再參酌其
    販賣毒品之對象人數5人、次數13次、販賣毒品數量、金額
    、轉讓偽藥之對象1人、次數2次、轉讓偽藥數量等情，暨其
    高中肄業之智識程度、家庭經濟狀況不良、已結婚、配偶已
    懷孕（有孕婦健康手冊可證）及其生活狀況等一切情狀，分
    別量處如附表一、二主文欄所示之刑，並定其應執行之刑如
    主文所示，以資儆懲。
  ㈦檢察官以111年度偵字第1126號案件移送併案審理部分，與起
    訴書所載如附表一編號3部分（原起訴書附表編號1）完全相
    同，已經本院審理判決，爰不再退回，附此敘明。
　㈧沒收：
  ⑴按販賣毒品所得之對價，不問其中何部分屬於成本，何部分
    屬於犯罪所得之財物，應均予沒收（最高法院65年度第5次
    刑庭庭推總會議決議（一）意旨參照）。次按犯罪所得，屬
    於犯罪行為人者，沒收之；前二項之沒收，於全部或一部不
    能沒收或不宜執行沒收時，追徵其價額，刑法第38條之1第1
    項前段、第3項分別定有明文。經查，被告就附表一編號1至
    4、6、7、9所示各次販賣毒品所得之款項，雖均未扣案，惟
    均屬被告販賣毒品之所得，應依刑法第38條之1第1項前段、
    第3項規定，於各次犯行項下宣告沒收，於全部或一部不能
    沒收或不宜執行沒收時，追徵其價額（詳如附表一主文欄所
    示）。被告就附表一編號5、8、10至13所示各次販賣毒品給
    葉家漢之所得款項，被告供稱均尚未收取，此部分爰不宣告
    沒收追徵。
  ⑵扣案紅包袋2包，為被告所有，供其犯本案販賣毒品預備所用
    之物，此據被告供述明確，爰依刑法第38條第2項前段之規
    定，於如附表一編號編號13項下宣告沒收。
　⑶被告另案雖於110年8月4日遭查扣行動電話1支（已經臺灣台
    中地方法院110年度訴字第1602號判決宣告沒收），但查無
    證據足認是本案犯罪所用之物，無從依毒品危害防制條例第
    19條第1項之規定宣告沒收，附此敘明。
據上論斷，應依刑事訴訟法第299條第1項前段、第300條，毒品
危害防制條例第9條第3項、第4條第3、4項、第17條第2項，藥事
法第83條第1項，刑法第11條、第51條第5款、第38條第2項前段
、第38條之1第1項前段、第3項，判決如主文。
本案經檢察官劉智偉提起公訴及追加起訴，檢察官劉欣雅到庭執
行公務。
中　　華　　民　　國　　111 　年　　8 　　月　　4 　　日
             刑事第四庭    審判長法官   余仕明
                           法      官   黃玉齡
                           法      官   許家偉
以上正本證明與原本無異。
如不服本判決應於收受判決後20日內向本院提出上訴書狀，並應
敘述具體理由。其未敘述上訴理由者，應於上訴期間屆滿後20日
內向本院補提理由書( 均須按他造當事人之人數附繕本) 「切勿
逕送上級法院」。
中　　華　　民　　國　　111 　年　　8 　　月　　4 　　日
                                書記官  魏嘉信
附錄本案論罪科刑法條全文：
毒品危害防制條例第9條
成年人對未成年人販賣毒品或犯前三條之罪者，依各該條項規定
加重其刑至二分之一。
明知為懷胎婦女而對之販賣毒品或犯前三條之罪者，亦同。
犯前五條之罪而混合二種以上之毒品者，適用其中最高級別毒品
之法定刑，並加重其刑至二分之一。
毒品危害防制條例第4條第3、4項
製造、運輸、販賣第三級毒品者，處7年以上有期徒刑，得併科
新臺幣1千萬元以下罰金。
製造、運輸、販賣第四級毒品者，處5年以上12年以下有期徒刑
，得併科新臺幣5百萬元以下罰金。
毒品危害防制條例第17條第2項
犯第4條至第8條之罪於偵查及歷次審判中均自白者，減輕其刑。
藥事法第83條第1項
明知為偽藥或禁藥，而販賣、供應、調劑、運送、寄藏、牙保、
轉讓或意圖販賣而陳列者，處7年以下有期徒刑，得併科新臺幣5
千萬元以下罰金。
附表一
編號 販賣對象 販賣時間 交易地點 販賣毒品之種類及價格(新臺幣) 主文 1 (原起訴書編號4-1) 莊侑荏  110年3月23日06時 彰化縣○○鎮○○路0號前 毒品咖啡包 (內含第三級毒品4-甲基甲基卡西酮、甲基-N,N-二甲基卡西酮及第四級毒品硝西泮) 1包300元 吳宥頡販賣混合第三、四級兩種以上之毒品，處有期徒刑參年柒月，未扣案之犯罪所得新臺幣參佰元沒收，於全部或一部不能沒收或不宜執行沒收時，追徵其價額。 2 (原起訴書編號4-2) 莊侑荏 110年3月26日15時 彰化縣○○鎮○○路0號前 毒品咖啡包 (內含第三級毒品4-甲基甲基卡西酮、甲基-N,N-二甲基卡西酮及第四級毒品硝西泮) 1包300元 吳宥頡販賣混合第三、四級兩種以上之毒品，處有期徒刑參年柒月，未扣案之犯罪所得新臺幣參佰元沒收，於全部或一部不能沒收或不宜執行沒收時，追徵其價額。 3 (原起訴書編號1) 賴祐祥 110年4月19日23時55分 彰化縣○○鎮○○路0號前 毒品咖啡包 (內含第三級毒品4-甲基甲基卡西酮、甲基-N,N-二甲基卡西酮及第四級毒品硝西泮) 4包共2,000元 吳宥頡販賣混合第三、四級兩種以上之毒品，處有期徒刑參年玖月，未扣案之犯罪所得新臺幣貳仟元沒收，於全部或一部不能沒收或不宜執行沒收時，追徵其價額。 4 (原起訴書編號2-1) 鄭鈺澄 110年4月29日00時34分 彰化縣○○鎮○○路0號前 毒品咖啡包 (內含第三級毒品4-甲基甲機卡西酮、甲基-N,N-二甲基卡西酮及第四級毒品硝西泮) 4包共2,000元 吳宥頡販賣混合第三、四級兩種以上之毒品，處有期徒刑參年玖月，未扣案之犯罪所得新臺幣貳仟元沒收，於全部或一部不能沒收或不宜執行沒收時，追徵其價額。 5 (原起訴書編號3-1) 葉加漢 110年4月29日17時41分 彰化縣○○鎮○○路000號前 毒品咖啡包 (內含第三級毒品4-甲基甲基卡西酮、甲基-N,N-二甲基卡西酮及第四級毒品硝西泮) 2包共800元 吳宥頡販賣混合第三、四級兩種以上之毒品，處有期徒刑參年柒月。  6 (原起訴書編號2-2) 鄭鈺澄 110年5月9日17時23分 彰化縣○○鎮○○路0號前 毒品咖啡包 (內含第三級毒品4-甲基甲基卡西酮、甲基-N,N-二甲基卡西酮及第四級毒品硝西泮) 4包共2,000元 吳宥頡販賣混合第三、四級兩種以上之毒品，處有期徒刑參年玖月，未扣案之犯罪所得新臺幣貳仟元沒收，於全部或一部不能沒收或不宜執行沒收時，追徵其價額。 7 (原起訴書編號4-3) 莊侑荏 110年5月11日04時22分 彰化縣○○鎮○○路0號前 毒品咖啡包 (內含第三級毒品4-甲基甲基卡西酮、甲基-N,N-二甲基卡西酮及第四級毒品硝西泮) 1包300元 吳宥頡販賣混合第三、四級兩種以上之毒品，處有期徒刑參年柒月，未扣案之犯罪所得新臺幣參佰元沒收，於全部或一部不能沒收或不宜執行沒收時，追徵其價額。 8 (原起訴書編號3-2) 葉加漢 110年5月11日20時02分 彰化縣○○鎮○○路0號前 毒品咖啡包 (內含第三級毒品4-甲基甲基卡西酮、甲基-N,N-二甲基卡西酮及第四級毒品硝西泮) 2包共800元 吳宥頡販賣混合第三、四級兩種以上之毒品，處有期徒刑參年柒月。 9 (原起訴書編號5) 賴威翰 110年5月18日04時57分 彰化縣○○鎮○○路0號前 毒品咖啡包 (內含第三級毒品4-甲基甲基卡西酮、甲基-N,N-二甲基卡西酮及第四級毒品硝西泮) 2包共800元 吳宥頡販賣混合第三、四級兩種以上之毒品，處有期徒刑參年柒月，未扣案之犯罪所得新臺幣捌佰元沒收，於全部或一部不能沒收或不宜執行沒收時，追徵其價額。 10 (原起訴書編號3-3) 葉加漢 110年5月22日13時59分 彰化縣○○鎮○○路000號前 毒品咖啡包 (內含第三級毒品4-甲基甲基卡西酮、甲基-N,N-二甲基卡西酮及第四級毒品硝西泮) 2包共800元 吳宥頡販賣混合第三、四級兩種以上之毒品，處有期徒刑參年柒月。 11 (原起訴書編號3-4) 葉加漢 110年5月24日20時07分 彰化縣○○鎮○○路000號前 毒品咖啡包 (內含第三級毒品4-甲基甲基卡西酮、甲基-N,N-二甲基卡西酮及第四級毒品硝西泮) 2包共800元 吳宥頡販賣混合第三、四級兩種以上之毒品，處有期徒刑參年柒月。 12 (原起訴書編號3-5) 葉加漢 110年5月25日14時48分 彰化縣○○鎮○○路0號前 毒品咖啡包 (內含第三級毒品4-甲基甲基卡西酮、甲基-N,N-二甲基卡西酮及第四級毒品硝西泮) 2包共800元 吳宥頡販賣混合第三、四級兩種以上之毒品，處有期徒刑參年柒月。 13 (原起訴書編號3-6) 葉加漢 110年5月26日11時58分 彰化縣○○鎮○○路0號前 毒品咖啡包 (內含第三級毒品4-甲基甲基卡西酮、甲基-N,N-二甲基卡西酮及第四級毒品硝西泮) 2包共800元 吳宥頡販賣混合第三、四級兩種以上之毒品，處有期徒刑參年柒月。扣案紅包袋貳包沒收。 

附表二
編號 轉讓對象 轉讓時間 轉讓地點 轉讓毒品之種類 主文 1 (原追加起訴書犯罪事實一㈠) 洪秉佑  110年7月1日至8月6日某時許 彰化縣○○鎮○○路0段000號4樓洪秉佑住處 內含含第三級毒品4-甲基甲基卡西酮、甲基-N,N-二甲基卡西酮及第四級毒品硝西泮之成分之毒品咖啡包  吳宥頡犯轉讓偽藥罪，處有期徒刑柒月。 2 (原追加起訴書犯罪事實一㈡) 洪秉佑  110年7月1日至8月6日某時許 彰化縣○○鎮○○路0段000號4樓洪秉佑住處頂樓 內含愷他命之香菸  吳宥頡犯轉讓偽藥罪，處有期徒刑柒月。